【裁判字號】    97,交抗,1083
【裁判日期】    970912
【裁判案由】    違反道路交通管理處罰條例
【裁判全文】
臺灣高等法院交通事件裁定            97年度交抗字第1083號
    抗  告  人  甲○○
    受  處分人  塘塘事業有限公司
    代  表  人  甲○○
上列抗告人因受處分人違反道路交通管理處罰條例案件，不服臺
灣板橋地方法院，中華民國97年7月18日所為裁定（97年度交聲
字第937號），提起抗告，本院裁定如下：
    主  文
抗告駁回。
    理  由
一、原裁定意旨略以：抗告人甲○○於民國（下同）96年12月6
    日12時7分許，駕駛受處分人所有7N-8467號自用小貨車，沿
    最高速限為每小時50公里之樹林市○○路行駛時，以時速70
    公里之速度超速行駛乙情，有違規超速照片2紙，附原審卷
    可稽，足堪認定。雖受處分人辯稱該駕駛平日皆遵速行駛，
    未曾有超速情事，且該取締之儀器係屬「感應式線圈測速設
    備」，未經國家檢驗合格云云。惟有關上開「感應式線圈測
    速設備」，業據台北縣政府警察局於97年3月19日以北縣警
    交字第0970034261號函稱「....，雖經濟部標準檢驗局尚無
    檢驗感應式線圈測速設備之機制，惟本局採購及使用該項設
    備，係荷蘭量測局檢驗合格，且經臺灣臺北地方法院公證，
    使用本儀器每年皆有定期維修保養，故感應式線測速設備其
    適法性及準確性性並無問題，.... 」，且上開「感應式線
    圈測速設備」雖因經濟部標準檢驗局未有相關之檢測標準，
    致無法取得其相關之檢驗認證屬實，經內政部警政署於97年
    1月17日公告自即日起停用「感應式線圈測速設備」進行超
    速取締在案，然本件甲○○之上開違規超速乃係96年12月6
    日所為，並經台北縣政府警察局交通隊於96年12月24日即對
    受處分人逕行舉發在案，自無上開內政部警政署公告自97年
    1月17日起停用「感應式線圈測速設備」進行超速取締之適
    用，至為灼然，是受處分人上開所辯，顯不足採信。綜上所
    述，本件原處分機關以受處分人上開違規行為明確，依道路
    交通管理處罰條例第40條之規定，裁處受處分人新臺幣 (下
    同)2,000元之罰鍰，並依道路交通管理處罰條例第63條第1
    項第1款之規定，記違規點數1點，揆諸上述，自應無任何違
    法或不當之處，本件受處分人之聲明異議，揆諸上述，為無
    理由，應予駁回等語。
二、抗告意旨略以：(一)本人甲○○於96年12月6日駕駛7N-8467號
    自小貨車，行經樹林市○○路段，被拍到時速70公里之超速
    違規，惟回想當日並無特別趕時間，且本人平素也無開快車
    習慣，故對於此罰單存有疑議。(二)感應式線圈測速設備，30
    年來都沒經過標準局檢驗認證，卻用來取締超速違規，究竟
    能否作為取締依據仍有爭議，嘉義縣、花蓮縣、澎湖縣、臺
    東縣及新竹市警方，7年前即陸續停用於測速，只用於闖紅
    燈拍照，消基會也認為使用未經標準檢驗局認證通過的感應
    式線圈測速設備，嚴重侵犯人民權益。感應式線圈測速設備
    沒有國家檢驗標準，違反誠信原則、比例原則，有違憲之虞
    。舉發單位應提出該測速結果為準確無誤之證明，以昭公信
    等語。
三、按道路交通管理處罰條例第87條第3項前段規定之「不服前
    項裁定，受處分人得為抗告」所稱之「受處分人」，應指依
    同條第1項、第2項規定提出聲明異議而受裁定之受處分人而
    言，而非謂未受法院裁定之受處分人亦有抗告權，此見該第
    3項規定係承接同條第1項、第2項規定而來自明。依道路交
    通管理處罰條例第89條授權制定之道路交通案件處理辦法第
    25條規定：「受處分人或原處分機關對於地方法院或其分院
    交通法庭所為之裁定有不服者，得為抗告」，其中之「受處
    分人」，亦應為相同之解釋。
四、經查，本件原裁定受處分人為塘塘事業有限公司，故唯有塘
    塘事業有限公司始有對原裁定提起抗告之權利。而本件抗告
    狀抗告人欄姓名係記載「甲○○」，撰狀人亦記載「甲○○
    」，有抗告狀乙紙在卷可考，從而本件抗告之抗告人應為「
    甲○○」，而非塘塘事業有限公司。抗告人雖為塘塘事業有
    限公司代表人，惟按法人與其代表人固存有權利義務主體與
    機關之關係，然代表人究非等同於法人。倘受處分人為法人
    ，然代表人並非表明係以法人為主體之意思向法院提出抗告
    ，因其意思表示之效力無法歸於法人，自不生合法抗告之效
    力。綜上，抗告人並非本件原裁定之受處分人，並無抗告權
    ，抗告人提起抗告，顯不合法律上程式，並屬不能補正，應
    予駁回。
五、據上論結，應依道路交通管理處罰條例第89條、道路交通案
    件處理辦法第26條，刑事訴訟法第411條前段，裁定如主文
    。
中    華    民    國    97    年     9     月    12    日
                  刑事第十四庭審判長法  官 陳志洋
                                    法  官 謝靜慧
                                    法  官 梁耀鑌
以上正本證明與原本無異。
不得再抗告。
                                    書記官 莊淑茹
中    華    民    國    97    年    9     月    15    日


司法院資訊處製作；財團法人民間司法改革基金會備份。
